臺灣新北地方法院民事裁定　　　　　　 110年度補字第1579號
原　　　告　吳茂良　
被　　　告　吳靜君　
上列當事人間請求確認通行權存在事件，本院裁定如下：
    主  文
原告應於本裁定送達後五日內，具狀補正依其土地因可通行鄰地
新北市○○區○○○○段00地號土地而增加之價值並依民事訴訟
法第七十七條之十三所定費率計繳第一審裁判費，未查報標的價
額者，應參照民事訴訟法第七十七條之十二規定，暫先繳納新臺
幣壹萬柒仟參佰參拾伍元，並請一併補正新北市○○區○○○○
段00地號土地登記第一類謄本，逾期未補正即駁回原告之訴。
    理  由
一、按訴訟標的之價額，由法院核定；核定訴訟標的之價額，以
    起訴時之交易價額為準，民事訴訟法第77條之1 第1 項、第
    2 項前段分別定有明文。又鄰地通行權之行使，在土地所有
    人方面，為其所有權之擴張，在鄰地所有人方面，其所有權
    則因而受有限制，參照民事訴訟法第77條之5 規定之法意，
    鄰地通行權訴訟標的之價額，如主張通行權之人為原告，應
    以其土地因通行鄰地所增價額為準；如否認通行權之人為原
    告，則以其土地因被通行所減價額為準（最高法院78年度台
    抗字第355 號民事裁判意旨參照）。次按訴訟標的之價額不
    能核定者，以第466 條所定不得上訴第三審之最高利益額數
    加十分之一定之，民事訴訟法第77條之12亦有明文。末按原
    告之訴有起訴不合程式或不備其他要件之情形者，依其情形
    可以補正，經審判長定期間命其補正而不補正者，法院應以
    裁定駁回之，民事訴訟法第249 條第1 項第6 款規定甚明。
二、經查，本件原告訴之聲明請求被告應依本院106 年度訴字第
    611 號判決，使原告藉由鄰地即被告所有新北市○○區○○
    ○○段00地號土地（下稱系爭66地號土地）對外通行等語。
    揆諸首開意旨，本件原告所主張之鄰地通行權應屬其土地所
    有權之擴張，是自應以因土地所有權之擴張所增價額為準。
    是原告主張其對被告之系爭66地號土地享有鄰地通行權，自
    應查報原告依其土地因可通行鄰地系爭66地號土地而增加之
    價值為何？從而，依民事訴訟法第249 條第1 項但書規定，
    限原告於收受本裁定5 日內，查報因通行系爭66地號土地而
    增加其原有土地所有權之價額，並依民事訴訟法第77條之13
    規定補繳第一審裁判費，倘未查報標的價額者，應參照同法
    第77條之12規定，暫先繳納1 萬7,335 元（壹萬柒仟參佰參
    拾伍元），並請一併補正系爭66地號土地登記第一類謄本，
    如未依期補正，即駁回原告之訴。
三、爰裁定如主文。
中    華    民    國   110    年    11    月    10    日
                  民事第五庭  法  官  王  廷
以上正本證明與原本無異
如不服本裁定關於訴訟標的價額之核定，得於收受裁定正本後10
日內向本院提出抗告狀，並繳納抗告裁判費新臺幣1000元整。
中    華    民    國   110    年    11    月    10    日
                              書記官  張雅筑